臺北高等行政法院判決
　　　　　　　　　　　　　　　　　　 94年度簡字第00027號
原　　　告　大有巴士股份有限公司
代　表　人　甲○○
被　　　告　臺北市政府交通局
代　表　人　林志盈（局長）住同上
上列當事人間因汽車運輸業管理規則事件，原告不服台北市政府
中華民國93年12月23日府訴字第09328084700號訴願決定，提起行
政訴訟。本院判決如下：
　　主  文
原告之訴駁回。
訴訟費用由原告負擔。
　　事  實
一、事實概要：
    緣原告營運之620路公車，經被告機關核定營運往返新光醫院
    至中華技術學院，全線往返里程約38公里，採二段票收費，
    頭、末班車時間為5時30分、21時30分，尖離峰班距：尖峰1
    2分鐘至15分鐘、離峰15分鐘至20分鐘、假日15分鐘至20分鐘
    。經被告機關於93年6月12日派員稽查該路公車發車情形，查
    認原告未依核定班距行駛，乃以93年6月15日北市交二字第0
    9332903100號函請原告改善，並於文到一週內見復。復於93
    年6月25日再度派員至研究院路三段定點稽查，查認原告營運
    之620路公車於15時25分至17時45分未依核定班次行駛，行駛
    間距曾達34分之久，被告機關乃審認其未依核定班次行駛，
    已違反汽車運輸業管理規則第23條第1項第7款規定，爰依公
    路法第77條第1項及台北市政府交通局處理公路及市區汽車客
    運業違反公路法第77條事件裁罰基準規定，以93年6月30日北
    市交二字第09333024800號函處以原告新臺幣6萬元罰鍰。原
    告不服，提起訴願遭決定駁回，遂提起本件行政訴訟。
二、兩造聲明：
　　(一)原告聲明求為判決：1.訴願決定及原處分均撤銷。
                        2.訴訟費用由被告負擔。
　　(二)被告聲明求為判決：1.駁回原告之訴。
                        2.訴訟費用由原告負擔。
三、兩造之爭點：被告機關依公路法第77條第1項及台北市政府交
                通局處理公路及市區汽車客運業違反公路法第
                77條事件裁罰基準規定，處原告新臺幣6萬元罰
                鍰，是否適法？
　　(一)原告主張之理由：
      1.經查聯營620路係奉台北市政府交通局核定由「本公司」
        及「光華巴士」公司共同經營該路線在案，其營運計劃
        核定尖峰12-15分鐘、離峰15-20分鐘乙班，係核定其共
        營路線之班距，而台北市政府交通局於93年6月25日派員
        於研究院路3段（往北）查核該路線班距，而該稽查紀錄
        表僅顯示本公司所屬車輛發車班距，並未顯示「光華巴
        士」之發車情形，而據以裁罰，實有欠公允。
      2.再者，共營路線之發車班距係提供乘客候車之依據，只
        要班距符合營運計劃規定，不影響乘客搭車權益，由何
        家行駛並無強制約束，故本案僅由單方面之本公司發車
        情形而據以裁罰，有違「共營」路線之精神與調度之功
        能。
      3.另該路線於85年5月1日通車營運迄今，「光華巴士」係
        由「基河路」站場發車，而「本公司」係由「中華技術
        學院」發車，並採時段管制，爾后受限於時空環境之變
        化，而無時段之控管，只要"班距"符合營運計劃之規定
        即可，至於由何家行駛並無約束，故本案台北市政府交
        通局採單方面（本公司）之發車班距資料而裁罰有違「
        共營」路線調度功能，實有欠公允。
　　(二)被告主張之理由：
      1.公路法第77條第1項規定「汽車或電車運輸業，違反依第
        79條第5項所定規則者，由公路主管機關處新臺幣9000元
        以上9萬元以下罰鍰‧‧‧。」。汽車運輸業管理規則第
        23條第1項第7款規定：「汽車運輸業有左列情事之一者
        應備具有關書類圖說報請公路主管機關核准。‧‧‧七
        、公路或市區汽車客運業增臺北市政府交通局處理公路
        及市區汽車客運業違反公路法第77條事件裁罰基準二，
        表中三之 (二)規定：「有下列情形之一者，第一次處6
        萬元，1年內第2次以上違反同款規定者，處9萬元：‧‧
        ‧ (二)無故擅自減班或停駛者。」臺北市政府91年7月
        4日府交三字第09106823500號公告：「主旨：公告本府
        主管業務委任事項，並自91年8月1日起生效。：：：公
        告事項：本府將下列業務委任本府交通局，以該局名義
        執行之。減固定行車班次。」 (一)公路法中有關本府權
        責事項。：：：」
      2.本件原告理由略謂：620路係由原告及光華巴士股份有限
        公司（以下簡稱光華巴士公司）共同經營，核定尖峰12
        至15分鐘，離峰15至20分鐘乙班，係核定共營路線之班
        距，稽查紀錄未顯示光華巴士公司發車情形，有欠公允
        ；另指共營路線只要班距符合營運計畫規定，由何家行
        駛並無強制約束，被告僅依原告單方面發車情形而據以
        裁罰，有違共營路線之精神與調度。
     3.(1)被告於93年6月12日派員稽查該路公車發車情形，查獲
         原告未依核定班距行駛，並以93年6月15日北市交二字
         第09332903100號函原告改善，復於93年6月25日再派員
         至研究院路3段定點稽查，該路實際發車情形仍不符合
         核定之發車班距。
       (2)復查原告所屬620路公車係由東湖站發車，光華巴士公
         司由士林站發車，被告所核定之發車班距尖峰12至15分
         鐘乙班，離峰15至20分鐘乙班，係單獨對各家客運公司
         所核定之班距，非原告所謂共營班距，被告派員至研究
         院路3段（第3站）稽查原告該路發車班距，並無不妥。
         原告稱：不影響乘客搭車權益，由何家行駛並無強制約
         束之云，顯不足採。從而原告所屬620路公車發車未依
         核定班距事實明確，自屬未依「固定」班次行駛而有擅
         自減班情事，被告依首揭規定予以處罰，自無不合。
　　理  由
一、本件被告處原告罰鍰6萬元，而司法院曾依行政訴訟法第229
    條第2項之規定，將行政訴訟法第229條第1項之簡易案件金額
    提高為20萬元，並自93年1月1日起施行，本件罰鍰數額僅6萬
    元，係屬行政訴訟法第229條第1項第2款規定之涉訟事件，應
    依簡易訴訟程序進行之，先予明。
二、按公路法第77條第1項規定「汽車或電車運輸業，違反依第79
    條第5項所定規則者，由公路主管機關處新臺幣9000元以上9
    萬元以下罰鍰…。」。又汽車運輸業管理規則第1條規定：「
    本規則依公路法第七十九條規定訂定之。」同規則第23條第1
    項第7款規定：「汽車運輸業有左列情事之一者應備具有關書
    類圖說報請公路主管機關核准。…七、公路或市區汽車客運
    業增減固定行車班次。」臺北市政府91年7月4日府交三字第
    09106823500號公告：「主旨：公告本府主管業務委任事項，
    並自91年8月1日起生效。…公告事項：本府將下列業務委任
    本府交通局，以該局名義執行之。減固定行車班次。」 (一)
    公路法中有關本府權責事項。…」
三、卷查原告營運之620路公車，經被告機關核定營運往返新光醫
    院至中華技術學院，全線往返里程約38公里，採二段票收費
    ，頭、末班車時間為5時30分、21時30分，尖離峰班距：尖峰
    1 2分鐘至15分鐘、離峰15分鐘至20分鐘、假日15分鐘至20
    分鐘。經被告機關於93年6月12日派員稽查該路公車發車情形
    ，查認原告未依核定班距行駛，乃以93年6月15日北市交二字
    第09332903100號函請原告改善，並於文到一週內見復。復於
    93年6月25日再度派員至研究院路三段定點稽查，查認原告營
    運之620路公車於15時25分至17時45分未依核定班次行駛，行
    駛間距曾達34分之久各情，有620路公車營運路線圖、營運計
    畫書、發車時刻表、稽查紀錄表、被告93年6月15日北市交二
    字第09332903100號函等附卷可稽。是被告機關審認原告未依
    核定班次行駛，已違反汽車運輸業管理規則第23條第1項第7
    款規定，爰依公路法第77條第1項及台北市政府交通局處理公
    路及市區汽車客運業違反公路法第77條事件裁罰基準規定，
    以93年6月30日北市交二字第09333024800號函處以原告新臺
    幣6萬元罰鍰，洵無不合。
四、原告雖主張620路係由原告及光華巴士公司共同經營，核定尖
    峰12至15分鐘，離峰15至20分鐘乙班，係核定共營路線之班
    距，稽查紀錄未顯示光華巴士公司發車情形，有欠公允；另
    共營路線只要班距符合營運計畫規定，由何家行駛並無強制
    約束，被告僅依原告單方面發車情形而據以裁罰，有違共營
    路線之精神與調度云云；惟查本件被告於93年6月12日派員稽
    查該路公車發車情形，查獲原告未依核定班距行駛，並以93
    年6月15日北市交二字第09332903100號函原告改善，復於93
    年6月25日再派員至研究院路3段定點稽查，該路實際發車情
    形仍不符合核定之發車班距；又原告所屬620路公車係由東湖
    站發車，光華巴士公司由士林站發車，被告所核定之發車班
    距尖峰12至15分鐘乙班，離峰15至20分鐘乙班，係單獨對各
    家客運公司所核定之班距，非原告所謂共營班距，被告派員
    至研究院路3段（第3站）稽查原告該路發車班距，並無不合
    。
五、綜上所述，原告起訴意旨，並非可採。被告以原告所屬620路
    公車發車未依核定班距行駛而有擅自減班情事，依首揭規定
    處罰原告新臺幣6萬元罰鍰，核無不合，訴願決定予以維持，
    亦無違誤，原告仍執前詞，訴請撤銷，為無理由，應予駁回
    。又本件係適用簡易訴訟程序，爰不經言詞辯論逕為判決。
據上論結，本件原告之訴為無理由，爰依行政訴訟法第233條第1
項、第98條第3項前段，判決如主文。
中    華    民    國    94    年    4    月    29     日
                    第六庭法　官　許瑞助
上為正本係照原本作成。
本件以訴訟事件所涉及之法律見解具有原則性者為限，始得於本
判決送達後20日內向本院提出上訴狀並表明上訴理由，如已於本
判決宣示後送達前提起上訴者，應於判決送達後20日內補具上訴
理由（均按他造人數附繕本），且經最高行政法院許可後方得上
訴。
中    華    民    國    94    年    4    月    29     日
                          書記官  吳芳靜
